【裁判字號】    98,上易,159
【裁判日期】    981026
【裁判案由】    違反毒品危害防制條例
【裁判全文】
臺灣高等法院花蓮分院刑事判決         98年度上易字第159號
上  訴  人  臺灣花蓮地方法院檢察署檢察官
被      告  甲○○
上列上訴人因被告違反毒品危害防制條例案件，不服臺灣花蓮地
方法院98年度花易字第58號中華民國98年9月1日第一審判決（聲
請簡易判決處刑案號：臺灣花蓮地方法院檢察署98年度毒偵字第
353號），提起上訴，本院判決如下：
      主  文
原判決撤銷，發回臺灣花蓮地方法院。
     理  由
一、聲請簡易判決處刑意旨略以：甲○○前因施用毒品案件，經
    臺灣花蓮地方法院裁定送觀察、勒戒後，認無繼續施用毒品
    之傾向，於民國（下同）89年6月7日釋放， 5年內復因施用
    毒品案件，經法院裁定送強制戒治，並經臺灣花蓮地方法院
    於90年6月24日以90年度花簡字第97號判決判處有期徒刑6月
    確定；再因竊盜案件，經臺灣花蓮地方法院以91年度花簡字
    第383號判決判處有期徒刑6月，上開 2罪接續執行，已於98
    年 3月11日因縮刑期滿執行完畢。詎其仍不知悔改，另基於
    施用第二級毒品之犯意，於98年6月9日晚上某時許，在其位
    於花蓮縣吉安鄉○○○街116巷2號住處，施用第二級毒品甲
    基安非他命 1次，嗣於同年月11日為警查獲。因認被告涉犯
    毒品危害防制條例第10條第 2項之施用第二級毒品罪嫌等語
    。
二、原判決以：被告甲○○初犯施用毒品案件受觀察、勒戒執行
    完畢及二犯施用毒品案件受觀察、勒戒及強制戒治執行完畢
    之時間分別為89年6月7日、91年2月2日，距被告本件再次施
    用毒品之時間，均已逾 5年，且期間均未曾再犯施用毒品罪
    而經依法追訴處罰，本件依法應先聲請法院裁定送觀察、勒
    戒，檢察官誤對被告聲請簡易判決處刑，於法未合，因而諭
    知不受理之判決等語。
三、按施用第一、二級毒品為犯罪行為，毒品危害防制條例第10
    條定有處罰明文。故施用第一、二級毒品者，依前揭規定本
    應科以刑罰，惟基於刑事政策，對合於一定條件之施用者，
    則依同條例第20條、第23條之規定，施以觀察、勒戒或強制
    戒治之保安處分。又毒品危害防制條例於92年7月9日修正公
    布，自93年1月9日施行，刪除二犯及三犯之規定，一改修法
    前繁雜之處遇程序，並認施用毒品者係屬病患性犯人，以觀
    察、勒戒戒除其身癮，並以強制戒治去除其心癮。其中第20
    條、第23條將施用毒品之刑事處遇程序，區分為「初犯」及
    「五年內再犯」、「五年後再犯」。依其立法理由之說明：
    「初犯」，經觀察、勒戒或強制戒治後，應為不起訴處分或
    不付審理之裁定；經觀察、勒戒或強制戒治執行完畢釋放後
    ，「五年內再犯」者，因其再犯率甚高，原實施之觀察、勒
    戒及強制戒治既已無法收其實效，爰依法追訴或裁定交付審
    理。至觀察、勒戒或強制戒治執行完畢釋放後，「五年後再
    犯」者，前所實施之觀察、勒戒或強制戒治已足以遮斷其施
    用毒品之毒癮，為期自新及協助其斷除毒癮，仍適用「初犯
    」規定，先經觀察、勒戒或強制戒治之程序。從而依該次修
    正後之規定，僅限於「初犯」及「五年後再犯」二種情形，
    始應先經觀察、勒戒或強制戒治之程序。倘被告於 5年內已
    再犯，經依法追訴處罰，縱其第3次（或第3次以上）再度施
    用毒品之時間，在初犯或前次再犯經觀察、勒戒或強制戒治
    執行完畢釋放 5年以後，已不合於「五年後再犯」之規定，
    且因已於「五年內再犯」，顯見其再犯率甚高，原實施觀察
    、勒戒或強制戒治，已無法收其實效，而無 5年戒斷期之存
    在，自無再經觀察、勒戒及強制戒治之必要，應由檢察官逕
    行起訴，始符新法修正之本旨（最高法院96年度台非字第32
    、119、236號判決意旨，97年度第 5次刑事庭會議決議參照
    ）。經查：
（一）被告於89年間因施用毒品案件，經臺灣花蓮地方法院以89
      年度毒聲字第 549號裁定送觀察、勒戒後，認無繼續施用
      毒品之傾向，由臺灣花蓮地方法院檢察署檢察官於89年 6
      月7日釋放，並以89年度毒偵字第481號為不起訴處分確定
      ；復於90年間因施用毒品案件，經同院以89年度毒聲字第
      1267號裁定送觀察、勒戒後，認有繼續施用毒品之傾向，
      經裁定送強制戒治，嗣於91年2月2日停止強制戒治交付保
      護管束期滿，至其所犯施用毒品罪部分，業經同院於90年
      6月24日以90年度花簡字第97號判決判處有期徒刑6月確定
      等情，有臺灣高等法院被告前案紀錄表附卷可憑。
（二）被告本次施用第二級毒品甲基安非他命之犯行，業經被告
      於警、偵訊中自白不諱，且被告於98年 6月11日13時30分
      許在警局所親採封緘之尿液（檢體編號： Ｚ0000000000號
      ）送驗後，呈安非他命類陽性反應等情，有慈濟大學濫用
      藥物檢驗中心之檢驗總表、偵辦毒品案件涉嫌人尿液檢體
      採集送驗紀錄表影本各 1紙附卷可稽。是被告於98年6月9
      日，在花蓮縣吉安鄉○○○街116巷2號住處，施用第二級
      毒品甲基安非他命1次之犯行，亦堪認定。
（三）綜上，被告初犯施用毒品，經觀察、勒戒後，於 5年內已
      再犯，經依法追訴處罰，故縱其第 3次（即本次）再度施
      用毒品之時間，在初犯或前次再犯經觀察、勒戒或強制戒
      治執行完畢釋放 5年以後，已不合於「五年後再犯」之規
      定，自無再經觀察、勒戒及強制戒治之必要，應由檢察官
      逕行起訴。原審疏未詳酌上情，認本件依法應先聲請法院
      裁定送觀察、勒戒，檢察官誤對被告聲請簡易判決處刑，
      於法未合，而諭知公訴不受理之判決，與法即有未洽。檢
      察官上訴，指摘原判決不當，請求撤銷改判，為有理由，
      自應由本院將原判決撤銷，發回原審法院另為適法之處理
      ，並不經言詞辯論為之。
據上論斷，應依刑事訴訟法第369條第 1項但書、第372條，判決
如主文。
中    華    民    國    98    年    10    月    26    日
                        審判長法  官  何方興
                              法  官  王紋瑩
                              法  官  林德盛
以上正本證明與原本無異。
本判決不得上訴。
中    華    民    國    98    年    10    月    26    日
                              書記官  陳有信


司法院資訊處製作；財團法人民間司法改革基金會備份。
